【裁判字號】    89,易,3763
【裁判日期】    891220
【裁判案由】    妨害名譽
【裁判全文】
台灣台中地方法院刑事判決                        八十九年度易字第三七六三號
    公  訴  人  臺灣台中地方法院檢察署檢察官
    被      告  乙○○
    選任辯護人 紀雅惠
右列被告因妨害名譽案件，經檢察官提起公訴（八十九年度偵字第一二四五八號），
本院判決如左：
    主  文
乙○○連續散布文字指摘足以毀損他人名譽之事，處拘役伍拾日，如易科罰金，以參
佰元折算壹日。
    事  實
一、乙○○於民國八十九年五月九日，與丙○○簽訂奇美電子股份有限公司（下稱奇
    美公司）之股票買賣合約書，雙方約定於八十九年五月十五日至同年月十七日交
    付股票。因奇美公司作業延誤致丙○○無法依期取得股票，乙○○明知依買賣合
    約書第五條但書約定：「奇美公司因行政作業或突發因素而延誤，致使賣方無法
    如期交付買方時，則需依賣方順利自奇美公司取得奇美股票後交付」，即丙○○
    未能如期交付股票，不能認有詐欺情事之下，且明知甲○○與此股票買賣並無關
    係，乃基於毀損丙○○、甲○○名譽之犯意，並意圖散布於眾，於八十九年六
    月初某日，將其上開所認丙○○未如期交付股票之行為，指摘成「丙○○收取本
    人股款，無法給股票卻還每次都帶弟兄來談判。特告知同行及各行各業、鄰居老
    少勿聽信其天花亂墜之之言」、「丙○○向本人蓄意詐騙巨額金錢不還，又避不
    見面，無賴」、「丙○○以一夥人在做，其集團成員都無固定公司場所，卻到處
    空口白話以有奇美電子之股票而要求收訂金，每個成員都如出一轍，（甲○○也
    都曾違約過月眉、大王之股票），據說這一班人還繼續再行騙中」等毀損丙○○
    與甲○○名譽之文字，連同丙○○之前交予之身分證正反面影本，同時以電話傳
    真方式散布至陳少強位於台中市○○街○段六之十六巷二五號辦公室，使上開辦
    公室之不特定多數員工均得以共見共聞，足以損害丙○○與甲○○之名譽。乙○○另本前概括犯意，於八十九年六月中旬某日，以指摘「此人不誠實也不負責任
    ，可惡至極之丙○○。特告知各行各業。鄰居老少誤聽信其天花亂墜之言而被丙○○所騙！」之文字，連同丙○○之身分證正反面影本影印後，大量張貼在丙○○之台中市西屯區○○○街六八之二號二樓住處附近，使丙○○住處之鄰居、過
    往行人均得以共見共聞，足以損害丙○○之名譽。
二、案經甲○○及丙○○訴請臺灣臺中地方法院檢察署檢察官偵查起訴。
    理  由
一、訊據被告乙○○對其有八十九年五月九日，與丙○○簽訂奇美公司股票買賣合約
    書，雙方約定於八十九年五月十五日至同年月十七日交付股票，嗣丙○○未能如
    期交付股票，二人間並因此發生糾葛之事實並不諱言，惟否認有以電話傳真文書
    或以文字張貼等方式散布指摘足生損害丙○○與甲○○之名譽之犯行，辯稱：伊
    有將本件買賣股票糾紛告訴週遭朋友，可能是朋友為伸張正義而傳真、張貼云云
    。惟查被告前揭犯罪事實業據告訴人丙○○與甲○○於偵審中迭訴甚詳，並有該
    傳真、張貼文書附卷可稽，而被告確與告訴人丙○○有股票買賣糾葛，並有告訴
    人提出之股票買賣契約書、律師函、台中法院郵局存證信函等影本各一件在卷可
    稽，並為被告所不爭執之事實，而核此等私人權益之爭執之事項，應無被告所稱
    朋友為伸張正義而傳真之可能。再參核上開傳真文書之最後一行載有「台中二分
    局刑事組已有案底，若無誠意：屆時將以詐欺起訴她」等文，而本件被告於偵查
    中之八十九年九月五日答辯狀，及本院審理中之八十九年十一月十五日答辯狀均
    亦陳稱其於六月初已向台中市第二分局立人派出所報案告訴丙○○犯罪，後知該
    案已於八十九年七月七日經台灣台中地方法院檢察署宇股以八十九年二五六八號
    核退在案，此等告訴事實與被告上開傳真文書記載之事實亦相吻合，上開傳真文
    書苟非被告所為，何能知悉第二分局有受理被告告訴丙○○之事實而記載之？另
    上開傳真文書因涉及案外人陳少強，而為陳少強所不滿，被告並因此於八十九年
    六月二十五日，在人上法律事務所之見證下書立一聲明書，內容部分亦載有「本
    人乙○○，在此鄭重聲明，本人乙○○與丙○○小姐八十九年五月九日所簽訂之
    奇美股票買賣契約及收付訂金事宜，純為本人與丙○○雙方之行為與傳單中之陳
    少強先生並無任何關連：：並鄭重向陳少強先生道歉等情，此有聲明書影本一紙
    在卷可稽，則本件上開傳真文書苟非被告所為，被告又何須立此聲明向案外人陳
    少強道歉？又上開傳真污衊告訴人丙○○、甲○○之文書，均附有丙○○之身分
    證正反面影本，而被告於偵查中亦坦承有收受丙○○交付之身分證影本，綜上各
    情，本件上開開傳真、張貼誹謗丙○○、甲○○之文書，應為被告所為當可認定
    。
二、查本件上開傳真、張貼中以文字指摘他人「丙○○收取本人股款，無法給股票卻
    還每次都帶弟兄來談判。特告知同行及各行各業、鄰居老少勿聽信其天花亂墜之
    之言」、「丙○○向本人蓄意詐騙巨額金錢不還，又避不見面，無賴」、「丙○○以一夥人在做，其集團成員都無固定公司場所，卻到處空口白話以有奇美電子
    之股票而要求收訂金，每個成員都如出一轍，（甲○○也都曾違約過月眉、大王
    之股票），據說這一班人還繼續再行騙中」、「此人不誠實也不負責任，可惡至
    極之丙○○。特告知各行各業。鄰居老少誤聽信其天花亂墜之言而被丙○○所騙
    」等語，衡情自屬足以貶損他人人格、社會評價之輕蔑言語，對於告訴人丙○○
    、甲○○之名譽自有所損害，縱被告認告訴人丙○○未如期交付股票，亦應循合
    法途徑追償，不得以上開文字貶損告訴人丙○○名譽，況被告與告訴人丙○○曾
    多次協調、互以存證信函往來，告訴人丙○○已返還部分訂金五十萬元，且此次
    買賣與告訴人甲○○無關，被告以此文字辱罵告訴人丙○○、甲○○，自屬誹謗
    行為並有誹謗之故意甚明。被告既基於誹謗之故意，意圖散布於眾，傳真及張貼
    足以毀損告訴人丙○○、甲○○名譽文字至陳少強之辦公室及丙○○之住處四周
    ，使不特定之多數人得以共見共聞，足以貶損告訴人二人之名譽，被告所辯，無
    非事後卸責之詞，尚無可採，其犯行堪予認定。
三、核被告上開所為，係犯刑法第三百十條第二項之加重誹謗罪。被告以一行為同時
    加重誹謗告訴人二人名譽，為想像競合犯，應從一處斷。又被告所為數行為，時
    間緊接，所犯罪名相同，顯係基於概括之犯意為之，為連續犯，爰依刑法第五十
    六條之規定以一罪論，並加重其刑。爰審酌被告犯罪之動機、目的、手段，犯罪
    所生之危害、犯罪後之態度等一切情狀，量處如主文所示之刑，並諭知易科罰金
    之折算標準。
據上論斷，應依刑事訴訟法第二百九十九條第一項前段，刑法第三百十條第二項、第
五十五條、第五十六條、第四十一條，罰金罰鍰提高標準條例第一條前段、第二條，
判決如主文。
中    華     民     國    八十九   年     十二      月      二十        日
                                        法  官   柯  崑  輝
右正本證明與原本無異。
如不服本判決，應於送達後十日內向本院提出上訴狀(須附繕本)，上訴於台灣高等
法院台中分院。
                                        書記官
中    華     民     國    八十九   年     十二      月      二十        日
附錄論罪科刑法條
中華民國刑法第三百一十條第二項：散布文字、圖畫犯前項之罪者，處二年以下有期
徒刑、拘役或一千元以下罰金。


司法院資訊處製作；財團法人民間司法改革基金會備份。
